【裁判字號】    98,竹小,155
【裁判日期】    980617
【裁判案由】    給付報酬
【裁判全文】
臺灣新竹地方法院民事判決             98年度竹小字第155號
原      告  千翔保全股份有限公司
法定代理人  丁○○
訴訟代理人  丙○○
被      告  甲○○
被      告  乙○○
上列當事人間給付報酬事件，本院於民國98年6 月3 日言詞辯論
終結，判決如下：
    主      文
原告之訴及假執行之聲請均駁回。
訴訟費用由原告負擔。
    事實及理由
壹、程序方面
一、本件被告乙○○經合法通知，未於最後言詞辯論期日到場，
    核無民事訴訟法第386 條各款所列情形，爰依原告聲請，由
    其一造辯論而為判決。
二、按民事訴訟法第255 條第1 項第2 款所謂請求之基礎事實同
    一，係指變更或追加之訴與原訴之原因事實有其共同性，先
    後所為請求之主張在社會生活上可認為有共通性或關連性，
    而就原請求之訴訟及證據資料於相當程度範圍內具有同一性
    或一體性，在審理時得加以利用，俾先後兩請求可在同一程
    序得加以解決，以避免重複審理，庶能統一解決紛爭，用符
    訴訟經濟者即屬之（最高法院96年台上第471 號裁判意旨參
    照）。次按不變更訴訟標的，而補充或更正事實上或法律上
    之陳述者，非為訴之變更或追加，民事訴訟法第256 條定有
    明文。申言之，若當事人、訴訟標的及訴之聲明三者均屬相
    同，縱有補充或更正事實上或法律上陳述之情事，亦無訴之
    變更或追加可言，應無同法第255 條第1 項但書規定之適用
    （最高法院91年台上第2190號裁判意旨參照）。查本件原告
    起訴時主張被告任職原告公司期間，於94年3 月16日至客戶
    冠輝營造股份有限公司（下稱冠輝公司）處領走現金新台幣
    （下同）89,250元，被告未將上開管理費電匯至原告帳戶，
    被告乙○○為被告甲○○職務保證人，為此爰依民法第179
    條不當得利、第184 條侵權行為之法律關係請求被告被告甲
    ○○、乙○○連帶給付原告89,250元及自支付命令送達之翌
    日起至清償日止，按年息百分之5 計算之利息。嗣於訴訟進
    行中，原告以被告甲○○於98年4 月27日庭訊承認將冠輝營
    造服務費89,250元交付當時行政李曉玲（已更名為李涵）
    ，李曉玲亦於98年5 月18日庭訊承認幕僚人員皆將服務費交
    予其處理，而請求依民事訴訟法第255 條第1 項第2 款、第
    7 款、第256 條規定追加李曉玲為被告，並備位聲明：被告
    李曉玲應給付原告89 ,250 元及自追加被告狀送達翌日起至
    清償日止，按年息百分之5 計算之利息。然查，本件原告起
    訴之基礎事實係主張被告甲○○未將其向冠輝公司所收前開
    保全服務費款項交予原告，後又追加李曉玲為被告之基礎事
    實為李曉玲收受被告甲○○之前開款項後未交予原告，原告
    先後請求之基礎原因事實並非同一，證據資料範圍上亦不具
    有同一性或一體性，且當事人、訴訟標的及訴之聲明均不相
    同，亦非僅係補充或更正事實上或法律上之陳述；再者，被
    告甲○○已不同意原告所為之追加，此亦妨礙被告之防禦及
    訴訟之終結，應不准許。
貳、實體方面：
一、原告起訴主張：冠輝公司於93年11月1 日簽定駐警保全服務
    契約，原告按契約第9 條約定，向冠輝公司請求給付管理服
    務費89,250元，冠輝公司員工李蘅表示被告甲○○於94 年3
    月16日已攜帶領款章至冠輝公司領取現金89,250元，被告甲
    ○○並未將上開管理服務費電匯至原告公司帳戶，經原告會
    計部門查核相關帳務資料，並無此筆款項匯入之資料，原告
    公司迄今未收到此筆款項，被告乙○○為原告之人事保證人
    ，依服務保證書約定及民法第756 條之1 應負連帶清償之責
    。爰依民法第179 條不當得利及民法第184 條侵權行為規定
    ，請求聲明：(1)被告應連帶給付原告89,250元，及自支付命
    令送達之翌日起至清償日止，按年利率百分之五計算之利息
    。(2)訴訟費用由被告連帶負擔。(3)原告願供擔保，請准宣告
    假執行。
二、被告抗辯：
(一)、被告甲○○抗辯：我是94年8 月23日離職，我任職4 年，我
    當時有將款項交給當時的會計李曉玲。乙○○是我的保證人
    。總公司催帳催的很緊，如果沒有收到不會讓我們離職，冠
    輝公司只有第一個月是付現，其他都是電匯，公司每個月都
    會查帳，不可能到離職後那麼久才跟我要。我交給會計的時
    候不需要給收據，我是交給李曉玲，基本上我們只要交給會
    計就會登記，如果沒有收到，下個月就會去追，費用收進來
    都會很仔細的登記。
(二)、被告乙○○抗辯：我是保證人，他們間詳細情況我不清楚。
(三)、被告甲○○、乙○○均聲明：(1)請求駁回原告之訴及其假執
    行之聲請。(2)訴訟費用由原告負擔。(3)如受不利之判決，願
    提供擔保請准宣告免為假執行。
三、本院之判斷：
    原告主張被告甲○○於94年3 月16日已攜帶領款章至原告保
    全服務客戶冠輝公司領取管理服務費現金89,250元，被告乙
    ○○為原告之人事保證人等情，提出統一發票、甲○○履歷
    資料、駐警保全服務契約書為證，被告甲○○亦陳稱有向冠
    輝收取上開款項之事項，被告乙○○則自陳其係被告甲○○
    之職務保證人，原告此部分主張堪信為真實；又原告主張被
    告甲○○並未將上開管理服務費電匯至原告公司帳戶，經原
    告會計部門查核相關帳務資料，並無此筆款項匯入之資料，
    原告公司迄今未收到此筆款項等情，提出發票明細與入帳明
    細、服務保證書、存證信函、會計師96、97年查核帳冊報告
    、存摺明細（均影本）為證，被告甲○○否認未將其向冠輝
    公司收取之管理服務費現金89,2 50 元交予原告之事實，辯
    稱已將前開款項交予當時會計李曉玲等語；被告乙○○則辯
    稱不知原告與被告甲○○之情形等語。經查，證人李曉玲（
    已更名為李涵）於本院審理中證稱：我是從93年9 月14日
    到職，離職是94年11月26日，我都處理一般行政事務，保全
    收到的錢需要把錢交給我，保全都是照公司規定交給我的，
    如何入帳及公司規定因為時間太久不記得了，我收到保全交
    給我的錢會再交給財務部，逾期帳的部分公司每個月都會查
    ，會追帳，我們會聯絡業主追帳，如果業主都沒有交錢會依
    合約處理，會暫停服務，公司法務會再處理，在我任內沒有
    碰過業主交保全費用給保全，保全沒有交出來的情形，我離
    職的時候交接程序有完成，帳目如果有問題就不會讓我離職
    。不記得有無收過被告轉交的錢，財務方面我不會跟現場保
    全人員有接觸，我只會跟辦公室幕僚接觸，如果他有收到交
    給我的話，甲○○是否有收過冠輝營造的費用交給我我不記
    得，按當時公司規定相對人甲○○收到費用要交給我，我記
    得有冠輝營造這家公司，我會再銀行上班期間內存入，最晚
    會隔天一早存入。被告當時是幕僚人員，帳務都是總公司做
    的，如果收票就代收存入公司戶頭，現金就存入戶頭，我們
    只有總公司一個戶頭，我們都是無存摺，支票部分我們用銀
    行代收本存入，代收的部分會有代收簿（見本院98年5 月18
    日筆錄）。證人賴匯寬於本院審理中證稱：我是從92年10月
    到94年9 月擔任原告公司的業務科長，93年擔任業務襄理，
    93年12月我擔任新竹營業處的經理，營業處經理是統管整個
    營業處的事務，包含保全費用。甲○○擔任綜管課課長，乙
    ○○只是保證人，綜管課的課長是處理保全員跟業主的洽詢
    ，爾偶有收費，費用大部分是業主電匯給我們，有時候業主
    開支票，我們去收票。在我任職的時候，我不曾碰過甲○○
    收了業主的錢沒有交給公司，當時有業主冠輝營造，他們繳
    費都正常，且他們都是電匯給財務部，是否有將現金交給甲
    ○○我不清楚。我們有收到帳就會交給會計存入，會計是證
    人李曉玲，會計不需要登記，因為當初的帳是總公司跟我們
    銷帳，大部分是電匯跟支票，現金很少，收到現金就直接存
    入，不需要登記，總公司會跟我們會計銷帳，我任內幾乎沒
    有收到任何現金款，存戶會顯示從那個地方存入，因為每兩
    個禮拜財務部會來對帳。收到支票或現金不會寫繳款單，都
    是我上台北開會才叫我寫，業主有存入戶頭的時候財務部會
    叫我補寫，有時候有寫有時沒寫，因為當時財務部一直都在
    換人，我們每兩個禮拜要跟公司對一次，因為業主票期的不
    同，就我們新竹區業主有否正常繳款，如果沒有收到錢就會
    叫我去催，有時候由我或綜管課去催，當時綜管課有好幾位
    ，如果真的催不到錢會交給法務去處理，那時候財務部沒有
    通知我冠輝營造有哪一期保全費沒有收到入帳，到我離職時
    也沒有講，我任內也沒有任何業主繳費不正常，如果錢沒有
    進來，公司也不會讓我離職（以上均見本院98年5 月18日筆
    錄）。按當事人主張有利於己之事實者，就其事實有舉證之
    責任，民事訴訟法第277 條前段定有明文。參酌前開證人證
    述被告甲○○任職原告期間均未有收受款項未交公司之情形
    ，是以原告就其主張被告甲○○未交付前開管理服務款項予
    原告之有利原告之事實即應負舉證責任，依原告提出之原告
    公司97年及96年度財務報告暨會計師查核報告、原告公司帳
    戶存摺，均未能證明確係被告甲○○未交付該筆款項予原告
    公司，原告就此部分主張之事實均未能舉證證明，尚難認為
    真實，是以請求被告甲○○、乙○○連帶給付上開款項89,2
    50元，為無理由，應予駁回。
四、本件事證已臻明確，兩造其餘主張、陳述及所提之證據，經
    審酌後，或與判決結果無涉，或與本件爭點無關，或無礙於
    本院前述之認定，爰不一一論述，附此敘明。
五、據上論結：本件原告之訴為無理由，依民事訴訟法第78條，
    判決如主文。
中    華    民    國    98    年    6     月    17    日
                       民事第一庭法  官  林麗玉
以上正本係照原本做成。
如對本判決上訴，須於判決送達後20日內向本院提出上訴狀。
中    華    民    國    98    年    6     月    17    日
                                 書記官  陳思璟


司法院資訊處製作；財團法人民間司法改革基金會備份。
